臺灣高等法院臺南分院刑事判決
                                   109年度上訴字第1009號
上  訴  人  臺灣嘉義地方檢察署檢察官
上  訴  人
即  被  告  陳玉郎


上列上訴人因被告違反毒品危害防制條例等案件，不服臺灣嘉義
地方法院108 年度訴字第550 號中華民國109 年6 月23日第一審
判決（起訴案號：臺灣嘉義地方檢察署108 年度偵字第2287號）
，提起上訴，本院判決如下：
    主    文
原判決關於幫助施用第二級毒品部分撤銷。
陳玉郎幫助施用第二級毒品，累犯，處有期徒刑伍月，如易科罰
金，以新臺幣壹仟元折算壹日。
其他上訴駁回（即被訴轉讓禁藥無罪部分）。
    事    實
一、陳玉郎為張煉福之友人，張煉福於民國107 年12月3 日18時
    30分許，至嘉義市○區○○里○○○街00巷0 號之陳玉郎住處，請
    陳玉郎代為向他人購買第二級毒品甲基安非他命以供己施用
    。陳玉郎基於幫助張煉福施用第二級毒品之犯意，於同日至
    不詳地點，向不詳之人以新臺幣（下同）2 千元之代價，購
    買甲基安非他命後，交與張煉福，以此方式幫助張煉福施用
    甲基安非他命，並代墊購買費用2 千元，嗣張煉福亦將上開
    甲基安非他命施用完畢。張煉福於同年月5 日15時44分許，
    以公共電話撥打陳玉郎所有之門號0000000000號行動電話與
    陳玉郎聯絡後，於同日15時55分許，至陳玉郎上開住處，返
    還代墊之2 千元與陳玉郎。
二、案經臺灣嘉義地方檢察署檢察官指揮嘉義市政府警察局移送
    並偵查起訴。
    理    由
壹、上訴審理範圍：
    按檢察官於第一審辯論終結前，發見有應不起訴或以不起訴
    為適當之情形者，得撤回起訴，刑事訴訟法第269 條第1 項
    定有明文。查檢察官原以被告陳玉郎有於107 年12月5 日販
    賣甲基安非他命與江漢章，認被告此部分涉犯毒品危害防制
    條例第4 條第2 項之販賣第二級毒品罪嫌，而對被告提起公
    訴。嗣於原審審理中，以109 年度聲撤字第19號撤回對被告
    此部分之起訴，此有撤回起訴書1 份在卷可佐，上開部分之
    起訴既經檢察官於原審時撤回，訴訟關係業已失其繫屬，本
    院自無庸予以審理。
貳、有罪部分
一、證據能力之說明：
  ㈠被告於108 年4 月25日警詢筆錄之證據能力：
    被告辯護人於原審時雖主張：被告於108 年4 月25日製作警
    詢筆錄時，被告原要求扶助律師到場，然於員警勸說下，不
    得已始同意在辯護律師未在場時接受詢問。員警數次打斷被
    告陳述並誘導，未予其連續陳述，是受到壓迫才對於員警詢
    問有無幫張煉福買毒品時，回答「嘿」，且係由員警自行整
    理好筆錄，再要求被告簡單答覆，故被告108 年4 月25日之
    警詢筆錄應無證據能力等語。而為被告警詢時之自白不具任
    意性之爭執。惟查：
  ⒈按被告之自白，非出於強暴、脅迫、利誘、詐欺、疲勞訊問
    、違法羈押或其他不當方法，且與事實相符者，得為證據，
    刑事訴訟法第156 條第1 項定有明文。亦即被告之自白係出
    於自由意思，且與事實相符者，即有證據能力；反之，若係
    非法取供者，因其陳述非出於任意性，其所為之陳述即無證
    據能力。又按誘導訊（詢）問之禁止，意指交互詰問時，對
    於行主詰問以提出證據之一造當事人，禁止其使用「問話中
    含有答話」之詰問方式。因此項主詰問之對象恆為「友性證
    人」，若將主詰問人所期待之回答嵌入問話當中，足以誘導
    受詰問之證人迎合訊（詢）問作答，背離自己經歷而認知之
    事實，故應禁止。然司法警察（官）本於調查犯罪證據而詢
    問證人，既非行主詰問以提出證據之一造當事人，且任何證
    人對司法警察（官）而言，亦非「友性證人」，均不致於發
    生迎合詢問作答之虞，自無禁止誘導詢問之可言。又儲存在
    人腦之永久記憶，往往須藉助於「場景」或「話引」始能清
    楚喚出腦底深處之記憶，因而，行訊（詢）問時，使用喚醒
    記憶之訊（詢）問方式，旨在引導證人針對事實之細節詳予
    敘述，與誘導訊問不同，不能視之為法律所禁止之誘導訊問
    （最高法院98年度台上字第5530號判決意旨參照）。因此，
    偵查與審判程序具有法理上的差異性，於偵查程序為發現真
    實起見，藉助於「場景」或「話引」清楚喚出受詢（訊）問
    者腦底深處之記憶，本為法所容許，自不得曲解與審判期日
    依法行交互詰問程序誘導訊（詢）問禁止比擬。
  ⒉經原審當庭勘驗被告108 年4 月25日之警詢筆錄，就詢問被
    告是否請辯護人到場部分，勘驗結果略以：被告：「我還是
    希望律師在場。」警：「你希望啦吼。好，我跟你說，因為
    法扶規定，第一次他有、你已經有辯護律師過了，我們這一
    案問你並沒有、他並不一定要在場我們才能問，我再跟你說
    一次，他有、剛才有請我們跟你解釋過，你還要一樣請他過
    來嗎？你如果這樣說我也沒辦法，我剛才跟你解釋過了，律
    師他有其他庭期」。被告：「好。」警：「好，那這樣你不
    用嘛？」被告：「嗯。」，而詢問員警語氣平和、態度懇切
    ，被告神色正常，語氣自然等節，有原審108 年11月20日勘
    驗筆錄及譯文各1 份在卷可憑（見原審卷一第126 、129 頁
    ）。可見被告雖曾表示希望辯護人在場，惟經員警向被告說
    明辯護人另有庭期後，被告即表示可以自行製作筆錄，且員
    警再次向被告確認，被告仍表示不用待辯護人到庭。是以，
    被告係自行決定在未有辯護人在場之情況下接受員警詢問，
    為其自願性之決定，難認被告係被迫放棄辯護人在場陪同之
    權益，因此妄執被告於後續製作警詢筆錄過程中，無法依其
    意思為陳述。
  ⒊另就員警詢問被告關於幫證人張煉福購買毒品之部分，勘驗
    結果略以：員警先以證人張煉福於警詢時證稱有請被告代為
    購買毒品，並代墊購毒款項2 千元，通訊監察譯文內容即係
    隔幾天償還2 千元等情，請被告解釋。被告回答：「因為你
    如果說這些，他說我拿，說我賣他就對了，如果你，我們說
    實在的，是我有去拿，我也有跟他說過，我拿回來，一人吃
    一半，這樣而已，我。」警：「你有幫他拿？」被告：「就
    是我那時候拿毒品，算是一半一半，一人出一半，這樣而已
    。」警：「喔，所以一樣2000就對了啦？」被告：「嘿。」
    警：「算是你去向上手拿就對了啦？」被告：「嘿，這樣而
    已。」可知，被告係自行說出其有去幫證人張煉福拿毒品，
    拿回來一人吃一半，員警聽聞被告如此陳述後，立即向被告
    確認是否有幫證人張煉福拿毒品，被告再次陳稱，拿了是一
    人一半，員警再以證人張煉福所稱之2 千元與被告確認。後
    員警與被告確認與證人張煉福交易之時間，警：「我是幫他
    買毒品，他說的12月3 日這天，這通電話，就是這通電話，
    他說欠錢的這天，有或沒有，你跟我說你有沒有交毒品給他
    ？」被告：「因為是。」警：「5 號對，他現在是，這通電
    話，這通譯文是還錢的，在還錢之前才是買賣，這通電話我
    再跟你解釋一次，這通是還錢的，他說還錢的，在還錢之前
    2 天，3 號，他去你家拿，18時30分，12月3 日的18時30分
    ，你現在跟我說有沒有這段交易？這樣就好。」被告：「要
    說交易是。」警：「有或沒有？不是啦，我就說過了，我現
    在跟你解釋，我現在問你就是要給你解釋的機會，我因為他
    沒有毒品來源，我是幫他買毒品，12月3 日他有寄，拿錢寄
    我買，這樣？」被告：「嘿，這樣。」可知，員警雖有打斷
    被告之陳述，然係請被告針對員警欲確認之12月3 日交易回
    答，且員警係延續被告先前表示有幫證人張煉福跟別人拿2
    千元的毒品，拿完後回來一人一半之情節，整理筆錄後，與
    被告確認是否如此，難認屬於誘導。且嗣後員警亦多次向被
    告確認「有沒有？」、「對不對？」，被告均表示「對」、
    「嗯」、「有」，且員警係於詢問過程中一邊與被告確認筆
    錄記載內容，一邊繕打筆錄等情，有原審上開勘驗筆錄及譯
    文各1 份附卷可查（見原審卷一第126 、129 至132 頁）。
    堪認被告上開陳述，係出於其自由意志。
  ⒋綜上說明，辯護人於原審時所持此部分辯解，尚非有據，被
    告於108 年4 月25日警詢筆錄所為之自白，係出於自由意志
    ，且與事實相符（詳如後述），自得採為本案判決之基礎。
  ㈡被告以外之人於審判外之陳述，雖不符刑事訴訟法第159 條
    之1 至第159 條之4 之規定，而經當事人於審判程序同意作
    為證據，法院審酌該言詞陳述或書面陳述作成時之情況，認
    為適當者，亦得為證據，刑事訴訟法第159 條之5 第1 項定
    有明文。查被告及其原審辯護人雖曾於原審時爭執上開警詢
    筆錄之證據能力，然被告於本院準備程序及審理時，並不爭
    執上開警詢筆錄之證據能力，對於下述本院採為認定犯罪事
    實依據之各項證據之證據能力，均同意有證據能力（見本院
    卷第125 至130 、184 頁），本院審酌上開警詢筆錄係基於
    被告自由意志所為而具證據能力，該證據及其餘證據之取得
    過程並無瑕疵，與本案待證事實間亦具有相當之關聯性，以
    之為本案證據並無不當，自均得採為本件認定事實之基礎，
    合先敘明。
二、認定犯罪事實所憑之證據及理由：
    訊據被告矢口否認有何幫助證人張煉福施用第二級毒品之犯
    行，辯稱：張煉福打電話請我幫他買毒品，當時我已經沒有
    在施用，我被抓到之後，就沒有再用毒品了，我有幫他問有
    沒有毒品，但是沒有問到，所以我確實沒有拿毒品給張煉福
    云云。復辯稱通話內容是要喝酒聊天與毒品無關云云，然查
    ：
  ㈠被告於108 年4 月25日警詢時自承：因為張煉福沒有毒品來
    源，於107 年12月3 日18時30分許，在我住處，我確實有交
    給張煉福1 包價值2 千元之甲基安非他命，這是我幫他買的
    毒品等語（見偵287 號卷第171 頁），表示其有代證人張煉
    福向他人購得毒品後交與證人張煉福，為肯定之供述。而證
    人張煉福於警詢時證稱：107 年12月5 日之通訊監察譯文，
    是我與陳玉郎的通話，在討論還錢的事，我說先拿1 個，是
    因為我欠他2 千元，要先還他1 千元，沒辦法1 次還2 千，
    但後來他說沒錢生活，所以我就把另外1 千元也還他，我跟
    他說我10分鐘內會從嘉義市○○路00號的公用電話處到他家裡
    ；因為我12月3 日18時30分許，當時無法取得毒品，所以我
    才找他買2 千元之安非他命，當天我錢先欠著，他幫我拿的
    安非他命已經施用完畢等語（見偵287 號卷第93至95頁）；
    與其於偵查時證稱：當時是我請陳玉郎幫我拿安非他命，但
    身上沒錢，所以他先幫我墊2 千元，他找人拿安非他命後，
    再拿給我，打電話給他，是在說還錢的事情，本來想說先還
    1 千元，後來他要我把2 千元都還他；12月3 日當天，我找
    他幫我拿毒品，他有先打電話給1 個我不知道是誰的人，然
    後他就走出房子外面大約10幾分鐘後又走回來，拿安非他命
    給我；他只是幫我拿安非他命而已，沒有賺到錢，也沒有從
    中拿取安非他命；我跟他之前同監獄過，是認識的朋友，他
    才幫我拿安非他命等語相符（見偵287 號卷第121 至122頁
    ）。被告於警詢時之上開供述，已與證人張煉福於警詢及偵
    查時之上開證述互核相符。
  ㈡證人張煉福於本院審理時到庭，經檢察官詰問後證稱：「（
    問：關於警詢筆錄所述，有何意見？）筆錄內容沒錯，我們
    是講還錢的事情。、「（問：你是12月3 日請被告幫你買毒
    品，錢是要給他的？）應該是我們一起去買毒品，是被告帶
    我去的，但那個人我不認識，我站在旁邊而已。（問：你們
    去的目的為何？）我騎機車載他去，我們去買毒品，那個人
    我不認識。（問：所以是被告要買毒品，他知道路，所以你
    載他去的？）是的。（問：買的毒品是誰要施用？）我們二
    人都有施用。我們一起去買的。（問：你當時有無把錢給被
    告？）我忘了當時的情形了，可能是被告先付錢的。（問：
    你載他去買毒品，那個人你不認識，是被告先付款，他再分
    給你，那你當時說要還的錢，是不是就是指這筆錢？）應該
    是。（問：你於檢察官偵訊時與今日所述不同，為何那時你
    說是你請被告幫忙買毒品？）有可能是我跟他一起去，因為
    他身上有錢，所以他付錢，我當時沒有錢，所以我後來說要
    還他錢。我今日所述正確。」等語（本院卷第186 至187 頁
    ），對於被告曾有提供助力，依被告認識之毒品來源前往購
    買，而有幫助其購買毒品；按證人所為之供述證據，係由證
    人陳述其所親身經歷事實之內容，而證人均係於體驗事實後
    之一段期間，方於警詢或檢察官偵訊時為陳述，更於檢察官
    偵訊後之一段期間，始於審判中接受檢、辯或被告之詰問，
    受限於人之記憶能力及言語表達能力有限，本難期證人於警
    詢或檢察官偵訊時，能一字不漏完全供述呈現其所經歷之事
    實內容，更無從期待其於法院審理時，能一字不漏完全轉述
    先前所證述之內容。從而，經交互詰問後，於綜核證人歷次
    陳述之內容時（包括檢察官偵訊時之陳述、法院審理時之陳
    述，以及於容許警詢陳述做為證據時之警詢內容），自應著
    重於證人對於待證事實主要內容之先後陳述有無重大歧異，
    藉此以判斷其證詞之證明力高低，不得僅因證人於警詢或檢
    察官偵訊時所供述之部分內容不確定；或證人於交互詰問過
    程中，就同一問題之回答有先後更正不一致之處；或證人於
    警詢或檢察官偵訊中所證述之內容，與其於交互詰問時所證
    述之內容未完全一致，即全盤否認證人證詞之真實性（最高
    法院96年度台上字第636 號判決意旨參照）。雖證人張煉福
    上開證詞，對於其係前往被告住處委託其代購毒品，抑或是
    2 人同乘機車共同前往被告所知之購毒所在合資由被告出面
    購買毒品之內容細節所證或略有出入，而無法完全確定，且
    於本院審理時稱時間已久已有不復記憶之詞，然其確有透過
    被告購買甲基安非他命毒品之金額、時間及運交方式(先欠
    款) 等涉及幫助施用毒品核心內容，前後供述均相一致，況
    人之記憶有限，常隨時間之經過而有所遺忘，自不能期待證
    人刻意記憶各項細節，則證人事後回憶，難免略有模糊之處
    ，自不能因其指述之細節略有不同，即認證言不足採。是以
    證人張煉福上開證述內容是為可採，而以偵查中所述內容距
    事發時間較近堪信確為真實，足為本案犯罪事實之認定，被
    告確有幫助證人張煉福，對其施用毒品犯行提供助力。
  ㈢再參107 年12月5 日15時44分許證人張煉福與被告之通訊監
    察譯文內容略以「張煉福：你來公園啊。陳玉郎：現在嗎？
    張煉福：我先拿1 個、1 個給你。陳玉郎：沒辦法全部拿給
    我？張煉福：不就剛好有夠。陳玉郎：你沒辦法拿過來給我
    ，我車子太太開出去了。張煉福：在家嗎？陳玉郎：我在家
    裡。張煉福：10分鐘內啦。」有通訊監察書暨電話附表、通
    訊監察譯文、通聯調閱查詢單各1 份在卷可佐（見警卷第37
    頁、偵287 號卷第69頁、原審卷一第149 至150 頁）。再查
    ，證人張煉福於107 年12月28日採尿前回溯96小時內某時，
    施用第二級毒品，而經原審以108 年度簡上字第47號判決駁
    回證人張煉福上訴確定，有上開判決書1 份附卷可查（見原
    審卷一第175 至179 頁），可見證人張煉福於該段期間，確
    實有取得毒品之需求。而被告於原審審理時自陳與證人張煉
    福係先前在看守所認識，先前曾幫證人張煉福拿過毒品，錢
    一起出，拿回來一起施用等語（見原審卷二第198至199 頁
    ），可徵被告與證人張煉福有相當之交誼，且證人張煉福於
    偵查中亦證稱被告並未從中獲利，已如上述，證人張煉福當
    無誣陷被告之動機，其所證述與被告之自白及上開書面證據
    相符，堪以採信。準此，被告有於107 年12月3 日18時30分
    許，以代證人張煉福向他人購買甲基安非他命後，交與證人
    張煉福之方式，幫助證人張煉福施用第二級毒品乙情，應堪
    認定。
  ㈣至於被告雖於原審準備程序時辯稱：那通電話是我打的沒錯
    ，但我忘記與我通話的人是否是張煉福等語（見原審卷一第
    44頁）；於原審審理時陳稱：我忘記這通電話是否為我與張
    煉福之通話了等語（見原審卷二第199 頁）。惟其於108 年
    4 月25日警詢時，經員警提示107 年12月5 日15時44分許之
    通訊監察譯文，被告表示已無法確認談論內容，然係證人張
    煉福之聲音沒錯（見偵287 號卷第170 至171 頁）。而證人
    張煉福已證稱上開通話確實為其與被告之通話內容，業如上
    述。可見被告於原審時前後不一之陳述，應屬臨訟卸責之詞
    。又被告雖上訴雖辯稱107 年12月5 日15時44分許之通訊監
    察錄音（內容詳後述）之通話應非伊與證人張煉福之對話，
    因對話內容有提及其太太，但伊並無結婚云云，然經本院當
    庭播放通話錄音並勘驗通話內容，有本院勘驗筆錄1 份在卷
    可參（見本院卷第130 至131 頁），通話內容核與卷附通訊
    監察譯文內容並無不符，且經被告辨識已坦稱通話譯文中所
    示「A 是我 ，B 是張煉福，聲音是我們兩人的聲音」、「
    聲音是我的，不過我跟張煉福都沒有娶老婆，對話是否開玩
    笑我不知道」等語（見本院卷第131 頁），則被告已坦承上
    開通訊監察中對話者「A 」之聲音確為其本人之聲音無訛，
    而關於對話內容應可能是伊與證人張煉福之玩笑用語；再證
    人張煉福於本院審理時到庭，經播放其與被告上述通訊監察
    錄音，其證稱對話中之一聲音是其的聲音明確。是上開通訊
    監察所得之對話內容，得與前揭證人張煉福之證述相互佐證
    ，被告此部分上訴所指亦屬無據。又被告曾於107 年12月11
    日警詢時陳稱：我大約1 週前有施用甲基安非他命等語（見
    原審卷一第274 頁），且其上開施用毒品犯行，經原審以10
    8 年度毒聲字第45號裁定送觀察、勒戒乙情，有上開裁定1 
    份在卷可佐（見原審卷一第67至68頁）。表示被告於107 年
    12月上旬，確實有施用第二級毒品之行為。被告既於107 年
    12月上旬有施用第二級毒品之行為，可見其有取得第二級毒
    品之需求及管道。被告於107 年12月上旬因施用毒品案件，
    經原審裁定送觀察、勒戒，已如上述。且被告於108 年3 月
    13日為警於其上開住所扣得其所有供己施用之甲基安非他命
    1 包、吸食器1 支等節，業據被告於警詢時自陳在卷（見警
    卷第2 頁），並有搜索票、搜索扣押筆錄各1 份附卷可憑（
    見原審卷一第151 至155 頁）。可見被告辯稱證人張煉福（
    107 年12月5 日）與其聯絡時，其已未再施用毒品云云，即
    與事實不符，不足採信。
  ㈤綜上，被告上開所辯，均不足採，其幫助施用第二級毒品之
    犯行，已堪認定，應依法論科。
三、論罪科刑：
  ㈠按刑法上之幫助犯，係對於犯罪與正犯有共同之認識，而以
    幫助之意思，對於正犯資以助力，而未參與實施犯罪之行為
    者而言（最高法院75年度台上字第1509號、84年度台上字第
    5998號、88年度台上字第1270號判決意旨參照）。是以，如
    未參與實施犯罪構成要件之行為，且係出於幫助之意思提供
    助力，即屬幫助犯，而非共同正犯。次按甲基安非他命為毒
    品危害防制條例第2 條第2 項第2 款之第二級毒品，不得非
    法施用。又無償受他人委託，代為購買毒品後交付委託人，
    以便利、助益委託人施用者，為幫助施用；苟以便利、助益
    委託人販賣者，則為幫助販賣，其行為人於購入甲基安非他
    命之始，即係為委託人而持有，並非購入後始另行起意，交
    付而移轉甲基安非他命之所有權予委託人。此與轉讓甲基安
    非他命，係指原未受他人委託而基於為自己之意思購買後，
    始起意將其所有之甲基安非他命，以移轉所有權之意思交付
    他人之情形，顯然有別（最高法院98年度台上字第3670號判
    決意旨參照）。
  ㈡查被告交付甲基安非他命與證人張煉福，係代其向毒品上游
    購買甲基安非他命後，再行交付。是核被告所為，係犯刑法
    第30條第1 項、毒品危害防制條例第10條第2 項之幫助犯施
    用第二級毒品罪。
  ㈢關於累犯部分，說明如下：被告前因不能安全駕駛案件，經
    原審以106 年度交易字第150 號判決判處有期徒刑4 月確定
    ，於107 年1 月22日執行完畢出監乙節，有臺灣高等法院被
    告前案紀錄表1 份在卷可查。被告於有期徒刑執行完畢後，
    5 年以內故意再犯本件有期徒刑以上之罪，所為已符合刑法
    第47條第1 項規定之累犯要件。又依據司法院大法官108 年
    2 月22日釋字第775 號解釋文內容：「刑法第47條第1 項規
    定：『受徒刑之執行完畢，或一部之執行而赦免後，5 年以
    內故意再犯有期徒刑以上之罪者，為累犯，加重本刑至二分
    之一。』有關累犯加重本刑部分，不生違反憲法一行為不二
    罰原則之問題。惟其不分情節，基於累犯者有其特別惡性及
    對刑罰反應力薄弱等立法理由，一律加重最低本刑，於不符
    合刑法第59條所定要件之情形下，致生行為人所受之刑罰超
    過其所應負擔罪責之個案，其人身自由因此遭受過苛之侵害
    部分，對人民受憲法第8 條保障之人身自由所為限制，不符
    憲法罪刑相當原則，牴觸憲法第23條比例原則。於此範圍內
    ，有關機關應自本解釋公布之日起2 年內，依本解釋意旨修
    正之。於修正前，為避免發生上述罪刑不相當之情形，法院
    就該個案應依本解釋意旨，裁量是否加重最低本刑」，可知
    該號解釋文認定累犯違憲部分，僅限於個案應量處最低法定
    刑，又無法適用刑法第59條在內之規定減輕等情形時，法院
    始應依該解釋意旨裁量不予加重最低本刑。依此，該解釋係
    指個案應量處最低法定刑、又無法適用刑法第59條在內減輕
    規定之情形，法院應依此解釋意旨裁量不予加重最低本刑，
    如無上開情形，即難謂累犯加重其刑有何不符上開解釋意旨
    （最高法院108 年度台上字第338 號判決意旨參照）。然本
    院審酌被告犯罪情狀，按其本案情節、犯罪類型、行為態樣
    觀察，所犯之罪並無司法院釋字第775 號解釋所指依法加重
    最低本刑致生不符罪刑相當原則之情形，故徵諸上開說明，
    自應依刑法第47條第1 項之規定加重其刑。
  ㈣被告基於幫助施用毒品之故意，而為犯罪構成要件以外之行
    為，為幫助犯，爰依刑法第30條第2 項之規定，按正犯之刑
    減輕之。
四、原判決撤銷改判之理由（即被告幫助施用第二級毒品部分）
    ：原審以被告幫助施用第二級毒品犯罪事證明確，予以論罪
    科刑，固非無見，惟原判決以被告受徒刑執行完畢後5 年內
    再犯本案之罪，為刑法第47條第1 項規定之累犯，然卻以被
    告前案與本案所涉之犯罪不同，認被告所涉罪質、法定刑度
    、犯罪情節、前案執行完畢距離本案犯罪之期間等情狀，認
    無依刑法第47條第1 項加重法定最低本刑之必要乙節。顯未
    衡酌司法院釋字第775 號解釋，係指就刑法第47條第1 項之
    累犯規定，不分情節一律加重最低本刑，始不符憲法罪刑相
    當原則而牴觸憲法第23條之比例原則，而本件依上述情節對
    被告依累犯規定加重其刑，並無悖於罪刑相當原則及比例原
    則。原判決認被告構成累犯卻未依法加重其刑，其法律之適
    用，實欠允當。被告上訴意旨仍否認犯罪，雖無理由，而檢
    察官以原審就被告幫助施用第二級毒品之量刑仍屬過輕，即
    非無理由，且原判決有上述可議之處，仍屬無可維持，自應
    將原判決被告幫助施用第二級毒品部分撤銷改判。
五、量刑：本院審酌上述撤銷改判之量刑事由，以被告明知國家
    對於查緝毒品相關犯罪禁令甚嚴，如施用毒品者需取得毒品
    解癮，往往不惜散盡家財，可能因此連累親人，甚至鋌而走
    險實施犯罪，而施用毒品後，常伴隨意識不清等症狀，亦有
    實施犯罪之可能，對社會治安造成之潛在風險甚鉅，仍代證
    人張煉福向他人取得毒品，以幫助證人張煉福施用第二級毒
    品之犯罪手段，且曾於警詢時坦承此部分幫助施用毒品犯行
    ，後於原審及本院審理時均否認犯行，犯後態度非佳；其自
    陳國中畢業之教育程度，已離婚，目前工作為綁鐵，目前每
    個月工作6 、7 日，家中尚有二哥、姪子之經濟、家庭狀況
    等一切情狀，量處如主文第2 項所示之刑，並諭知易科罰金
    之折算標準。
六、沒收部分之說明：
  ㈠被告之門號0000000000號行動電話，經員警於108 年3 月13
    日6 時26分許，扣押在案，有搜索扣押筆錄1 份在卷可參（
    見原審卷一第152 至155 頁）。其雖有以扣案之行動電話於
    107 年12月5 日與證人張煉福聯絡，然上開聯絡內容，係談
    及償還被告先前代墊購買毒品費用事宜，已如上述。被告係
    於107 年12月2 日或3 日18時30分許後，幫助證人張煉福施
    用第二級毒品，卷內並無證據證明被告有以上開行動電話門
    號聯繫以遂行幫助施用第二級毒品犯行，而非犯罪工具，爰
    不予宣告沒收之。
  ㈡扣案之甲基安非他命1 包、吸食器1 支，被告於警詢時自陳
    為其所有，供其本人施用（見警卷第2 頁），而與本案幫助
    施用第二級毒品之犯行無涉，爰不予宣告沒收之。
參、無罪部分
一、公訴意旨另以：被告基於轉讓第二級毒品即禁藥甲基安非他
    命之犯意，於108年2月11日22時17分許，在嘉義市大雅路二
    段某處屋內，無償轉讓甲基安非他命(重量不詳)與證人張坤
    和，而涉犯藥事法第83條第1項之轉讓禁藥罪嫌。
二、按犯罪事實應依證據認定之，無證據不得認定犯罪事實；不
    能證明被告犯罪者，應諭知無罪之判決，刑事訴訟法第154
    條第2項、第301條第1項分別定有明文。認定犯罪事實所憑
    之證據，雖不以直接證據為限，間接證據亦包括在內，然而
    無論直接或間接證據，其為訴訟上之證明，須於通常一般之
    人均不致有所懷疑，而得確信其為真實之程度者，始得據為
    有罪之認定，倘其證明尚未達到此一程度，而有合理之懷疑
    存在時，致無從形成對被告有罪之確信，則根據「罪證有疑
    ，利於被告」之證據法則，即應由法院諭知被告無罪之判決
    （最高法院76年台上第4986號判例參照）。檢察官就被告犯
    罪事實，應負舉證責任，並指出證明之方法，刑事訴訟法第
    161條第1項定有明文，故檢察官對於起訴之犯罪事實，應負
    提出證據及說服之實質舉證責任，倘其所提出之證據，不足
    為被告有罪之積極證明，或其指出證明之方法，無從說服法
    院以形成被告有罪之心證，基於無罪推定原則，自應為被告
    無罪判決之諭知（最高法院92年台上字第128號判例參照）
    。
三、公訴意旨認被告涉犯上開轉讓禁藥罪嫌，無非係以被告之供
    述、證人張坤和之證述、通訊監察譯文、扣案之上開行動電
    話1支等為其主要論據。訊據被告固坦承有於上揭時間、地
    點，與證人張坤和同在一處乙情，惟堅決否認有何轉讓禁藥
    之犯行，辯稱：當天是我去石瑞祥家喝酒時，他說有一個朋
    友要不要認識，他就拿我的手機打給張坤和，約張坤和來喝
    酒，我沒有請張坤和吃安非他命等語。
四、本院之判斷
  ㈠被告於108 年2 月11日至證人石瑞祥位於嘉義市大雅路二段
    之住處後，證人石瑞祥於108 年2 月11日20時17分許，持被
    告之上開行動電話，撥打證人張坤和之門號0000000000號行
    動電話，約證人張坤和前往證人石瑞祥之上開住處，證人張
    坤和於當日通話後，抵達證人石瑞祥之上開住處等節，業據
    被告於原審羈押訊問、準備程序及審理時供陳在卷（見聲羈
    卷第17至18頁、原審卷一第44頁、原審卷二第9 、200 至20
    1 頁），核與證人張坤和於警詢、偵查及原審審理時、證人
    石瑞祥於原審審理時證述相符（見警卷第28頁、偵339 號卷
    第36頁、原審卷二第97至133 頁）。並有通訊監察書暨電話
    附表、通訊監察譯文各1 份附卷可憑（見警卷第14頁、原審
    卷一第145 至146 頁），復有被告上開行動電話1 支扣案可
    證，此部分事實可堪認定。
  ㈡關於證人張坤和之證述：
  ⒈證人張坤和於警詢時證稱：108 年2 月11日20時17分許，是
    綽號「阿里山（指石瑞祥）」的人，拿陳玉郎的手機打電話
    給我，叫我過去找他，說要請我吃東西，我到大雅路「阿里
    山」的住處後，我們先吃東西、聊天，後來陳玉郎有拿安非
    他命請我吸食等語（見警卷第28頁）；於偵查中證稱：「阿
    里山」就是石瑞祥，他用陳玉郎之手機打電話給我，要我去
    他那邊，我到石瑞祥租屋處後，陳玉郎有拿一點安非他命請
    我吃，是陳玉郎拿安非他命請我吃，不是石瑞祥，陳玉郎請
    我施用安非他命1 次等語（見偵339 號卷第36至37頁）。均
    表示證人石瑞祥以被告之行動電話，聯絡其前往證人石瑞祥
    住處後，被告有無償轉讓甲基安非他命1 次給其施用。
  ⒉惟證人張坤和於原審審理時又證稱：我過去石瑞祥租屋處，
    說要請我，可是我沒有跟他吃，我本來有想要買，但他沒有
    賣我，他說桌上東西請我吃，陳玉郎確實有拿安非他命要請
    我，只是我沒有施用；我不知道陳玉郎有沒有毒品，但他叫
    我過去的意思就是要買東西，可是他們兩個沒有拿東西出來
    給我，我實際上過去不是要去喝酒，石瑞祥打電話跟我說的
    「你來我請你」這句話是要請我吃安非他命的意思；放在桌
    上的安非他命，不知道是石瑞祥或陳玉郎的，我不喜歡被人
    請，要的話我自己買，所以我沒有吃；在2 月11日之前，我
    跟陳玉郎上一次見面就是在嘉義看守所，在這之間沒有見面
    ，也沒有聯絡，我之前並不知道陳玉郎在施用毒品；在2 月
    11日前，我去石瑞祥住處1 、2 次，他約我過去喝酒，我有
    去他家施用過毒品1 、2 次，都是石瑞祥邀我去的，我們會
    一起共同出錢拿毒品，我要買毒品會去他那裡問；2 月11日
    那天我到現場時，就已經看到毒品在桌上了，沒有人說桌上
    的毒品是誰的，到現場之後，我有跟石瑞祥說要買毒品，他
    跟我說沒有毒品，我沒有跟陳玉郎說要買毒品這件事；沒有
    人主動拿桌上的安非他命交給我要請我吃，只是放在桌上，
    陳玉郎跟石瑞祥都叫我吃。我在警察局只有說到陳玉郎，是
    因為警察一直問陳玉郎的事情。我一開始到石瑞祥家的時候
    是跟石瑞祥講話，陳玉郎躲在後面，是石瑞祥說安非他命要
    請我吃，我在石瑞祥家的時候，陳玉郎沒有提到要請我吃毒
    品這件事；桌上的毒品，我忘記是石瑞祥拿給我，還是陳玉
    郎拿給我，我說我不要吃；我在本案前跟石瑞祥一起吃毒品
    時，陳玉郎也在場一起吃；2 月11日當天桌上的毒品，已經
    有人施用過了，我看石瑞祥、陳玉郎都有施用，我就就坐在
    那邊，我們3 個人在吸，我沒有吸食，是他們2 人在我面前
    施用等語（見原審卷二第98、100 、103 、105 、108 、11
    1 至112 、115 、118 至119 、121 、123 至125 、127 至
    129 、131 至132 頁）。改口表示當時其並無施用現場之甲
    基安非他命；是觀之證人張坤和前後之證述，其就於本案前
    是否知悉被告有施用毒品，初稱先前不知道，後又稱看過被
    告與證人石瑞祥一同施用毒品；就是否有人自桌上拿起毒品
    請其施用，初稱無人主動拿桌上毒品請其施用，後又稱忘記
    是被告或證人石瑞祥將桌上毒品拿給其施用；就究竟是何人
    稱要請其施用毒品，初稱是被告，又稱係被告與證人石瑞祥
    2人，後稱僅證人石瑞祥；證人張坤和前稱其於108 年2 月1
    1日至證人石瑞祥住處後，有與證人石瑞祥、被告3 人一起
    坐著施用毒品，後又稱係被告與證人石瑞祥2 人在施用毒品
    ，其並未施用。證人張坤和於同一次審理時所為之證述，即
    有多次不同之版本，供述多次反覆，且有不一之處。況其於
    原審審理時證稱其當場並未施用毒品，亦與其於警詢、偵查
    中證稱有施用毒品前後矛盾，究應以何者為可信，實有不明
    。其證述之證明力，顯有疑問。
  ㈢關於證人石瑞祥之證述：
  ⒈證人石瑞祥於原審審理時證稱：當天是我叫陳玉郎過來喝酒
    順便吃飛鼠，我有拿陳玉郎的手機打電話給張坤和，叫他過
    來一起喝酒，我們在聚會的時候，沒有看到陳玉郎施用安非
    他命，通聯譯文內容是我跟張坤和的對話，我跟他說「你來
    這，我請你」的意思是要請他來吃飛鼠，在張坤和來之前，
    我已經喝了一些高粱，張坤和來之後，我們還有聊天，但我
    後來很醉，他們走了我都不知道，我就直接睡著了，在我醉
    倒之前，沒有看到有人施用毒品或拿出毒品等語（見原審卷
    二第69、71、87、89頁）。表示其與證人張坤和聯繫，係要
    邀證人張坤和到其住處一同喝酒，且其並未看到現場有毒品
    。其證述與上開證人張坤和之證述，並不相符。
  ⒉證人石瑞祥於原審審理時復證稱：我沒有臉書，當時也有拆
    模的工作，約陳玉郎來喝酒的那天，並沒有用臉書問他有沒
    有工作可以介紹給我等語（見原審卷二第92至93頁），與被
    告之辯稱相左，然此亦無法作為被告確實有無償轉讓甲基安
    非他命與證人張坤和之佐證。
  ㈣參諸證人石瑞祥持被告上開行動電話與證人張坤和之通話內
    容略以「石瑞祥：喂，阿和。張坤和：喂。石瑞祥：等一下
    有人要跟你說話。張坤和：好。石瑞祥：你可以馬上過來嗎
    ？張坤和：可以阿，誰？石瑞祥：你認識的啦。張坤和：喔
    ，怎麼過去你那邊？石瑞祥：你來這我請你阿。張坤和：好
    。石瑞祥：馬上來喔。張坤和：好。」有通訊監察譯文1 份
    附卷可查（見警卷第14頁）。可知，係證人石瑞祥主動自行
    邀請證人張坤和前往其住處，其於通話中並未提到被告要請
    證人張坤和施用毒品，且是其向證人張坤和表示「你來這我
    請你」之詞，是否是請其吃飯？抑或與毒品有關？亦無法確
    認。則縱使於證人張坤和至證人石瑞祥住處後，有人請證人
    張坤和施用第二級毒品，該人是否即為被告，實有疑問。
  ㈤依被告之供述、證人張坤和、石瑞祥之證述及通訊監察譯文
    ，僅能證明證人石瑞祥有以被告之行動電話聯絡證人張坤和
    至證人石瑞祥住處乙情。縱採信證人張坤和關於到證人石瑞
    祥住處後，桌上擺有甲基安非他命供其施用之證述，然亦無
    法依其前後不一致、證明力顯有不足之證述，認定無償提供
    甲基安非他命與其施用者，即屬被告。
五、綜上所述，本案依卷內相關積極證據資料，均不足以使本院
    形成被告有無償轉讓甲基安非他命與證人張坤和之確信，而
    仍有合理懷疑之存在，是既不能證明被告犯罪，依首揭法條
    規定及判例意旨說明，自應為諭知被告無罪之判決。
六、駁回上訴之理由(即被告涉嫌轉讓禁藥罪部分)檢察官上訴意
    旨雖以證人張坤和於審判中之證述，雖然所證述之細節與偵
    查中之證述有些許出入，然就現場桌上有出現毒品，及毒品
    來源並非證人石瑞祥之關鍵部分，則與偵查中之證述相符，
    應堪採信。就證人張坤和於現場有無施用一節，證人張坤和
    於審判中亦證稱當時去現場，目的就是要購買毒品，並不是
    要去喝酒一情，有審判筆錄1 份在卷可資佐證，此較符合經
    驗法則，豈有以購買毒品為目的到場，當場有請吃免費之毒
    品而不施用之理，佐以證人張坤和與被告並無恩怨，應無誣
    陷被告之可能，是證人張坤和於警詢及偵查中之證述，應較
    可採等語。指摘原判決此部分無罪之諭知不當，然原審因證
    人之證述已有瑕疵，並無其他證據足資補強，而認檢察官之
    舉證仍不足為被告有罪之確信，核其論據可採，檢察官上訴
    所指被告應為此部分有罪之推理，及其所指應予調查之事項
    ，業經本院調查指駁說明如上，其上訴為無理由，應予駁回
    。
據上論斷，應依刑事訴訟法第368條、第369 條第1項前段、第36
4 條、第299條第1項前段，毒品危害防制條例第10條第2項，刑
法第11條前段、第30條第1項、第2項、第47條第1項前段、第41
條第1項前段，判決如主文。
本案經檢察官賴韻羽提起公訴，檢察官楊麒嘉提起上訴，檢察官
黃朝貴到庭執行職務。
中　　華　　民　　國　109 　　年　　10　　月　　28　　日
                  刑事第二庭    審判長法　官  陳顯榮
                                      法　官  陳弘能
                                      法　官  黃裕堯
以上正本證明與原本無異。
有罪部分( 幫助施用第二級毒品罪部分) 不得上訴。
無罪部分，檢察官如不服本判決應於收受本判決後20日內向本院
提出上訴書，其未敘述上訴理由者並得於提起上訴後20日內向本
院補提理由書。( 應受刑事妥速審判法第9 條第1 項各款規定之
限制)。被告不得上訴。
　　　　　　　　　　　　　　　　　　　書記官  蔡孟芬
中　　華　　民　　國　　109 　年　　10　　月　　28　　日

附錄本案論罪科刑法條全文
毒品危害防制條例第10條
施用第二級毒品者，處3年以下有期徒刑。
刑法第30條
幫助他人實行犯罪行為者，為幫助犯。雖他人不知幫助之情者，
亦同。
幫助犯之處罰，得按正犯之刑減輕之。

刑事妥速審判法第9條
除前條情形外，第二審法院維持第一審所為無罪判決，提起上訴
之理由，以下列事項為限：
一、判決所適用之法令牴觸憲法。
二、判決違背司法院解釋。
三、判決違背判例。
刑事訴訟法第377條至第379條、第393條第1款規定，於前項案件
之審理，不適用之。

附表：
被告陳玉郎107年12月5日下午3時44分30秒與證人張煉福之通訊監察錄音本院勘驗結果 1.錄音長度：00:00:00-00:00:51 2.檔案名稱：0000000000(光碟至於108年度偵字第2287號卷證物袋內)     編號  通話者 時間 （107 年12月5 日下午03 :44 : 30） 勘  驗  結  果（本院卷第130至131頁） 通訊監察譯文內容（見偵2卷第67頁）  1 B：張煉福00-0000000撥打給A：陳玉郎000000000 00:00:0700:00:0800:00:1100:00:1200:00:1900:00:2000:00:2300:00:2500:00:27  00:00:3400:00:3500:00:37  00:00:4000:00:4100:00:42  00:00:4600:00:49 A:喂 B:你來公園啊 A:現在喔? B:啊，我先拿一個，一個給你…喂喂喂A：蛤，怎樣? B:先拿一些給你。 A:啊沒辦法全部拿給我喔? B:哭么啊不就要我有夠。 A:幹你娘，對吼，你不能拿過來給我，我車就跟我老婆離離去了啊。 B:在家嗎 A:對，我在家裡，就跟你說我沒得開… B:你要下來喔，我沒有要上去，我不要，我沒辦法打了。 A:蛤? B:要你下來，沒辦法打了。 A:好啦好啦好，我再5分鐘，你那邊過來… B:差不多5分鐘內啦。 A:好啦好啦好。 A:喂 B:你來公園啊 A:現在嗎 B:我先拿一些給你A：沒辦法全部拿給我 B:哭么啊不就剛好有夠 A:幹你勞仔,你沒辦法拿過來給我，我車子我太太開出去了 B:在家嗎 A:我在家裡 B:你要下來喔，我沒辦法打了A：好好，我約5分鐘 B:10分鐘內啦 A:好